【裁判字號】    90,自緝,29
【裁判日期】    901205
【裁判案由】    偽造有價證券等
【裁判全文】
臺灣臺南地方法院刑事判決                            九十年度自緝字第二九號
    自  訴  人  乙○○○
    被      告  丙○○
右列被告因偽造有價證券等案件，經自訴人提起自訴，本院判決如左：
    主  文
丙○○意圖為自己不法之所有，以詐術使人將本人之物交付，處有期徒刑伍月，如易
科罰金，以佰元折算壹日。
    事  實
一、丙○○明知已週轉困難經濟不佳，偶然機會下得知張義生（已死亡，為自訴不受
    理判決）之不同姓胞弟王文議與金主乙○○○熟識，遂基於意圖為自己不法所有
    之犯意，於民國八十九年八月間，因自己信用不佳，乃以其屆期必定將票款存入
    帳戶讓票據兌現為由，向甲○○（原名李兆慶，業經本院判決無罪）借得支票一
    紙（發票人：李兆慶、票號：ＢＣ0000000、付款人彰銀高雄七賢分行建
    國辦事處、到期日八十九年九月三十日、面額新台幣，下同，三十萬元），委由
    張義生、王文議持至自訴人乙○○○位於台南縣永康巿中正南路之上班處所，由
    張義生以上開支票（由丙○○、張義生背書）急需兌現為由，向自訴人調現，自
    訴人向付款銀行查詢知悉該支票帳戶有退補紀錄，而沒有答應。但經丙○○透過
    張義生一再懇求並佯稱可拿不動產設定抵押權（並交付未設定任何抵押權之不動
    產土地登記簿謄本影本予莊女收執），且願再開立另紙本票作為擔保後，致乙○
    ○○誤信為真，於收受上開支票、本票及不動產所有權狀影本後，如數交付上開
    款項予張義生轉交丙○○。詎丙○○取得上開款項後，拒不配合自訴人辦理設定
    不動產抵押權登記，且屆期後，上開支票亦遭退票，經查詢發現丙○○所提供位
    於高雄縣大社鄉○○段0000－0000地號土地及其上第六三四建號房屋、
    高雄縣橋頭鄉○○○段二三一地號土地，均早經設定高額抵押權而所剩無幾，丙
    ○○自此亦逃匿無蹤而致本票追索無著，乙○○○始知受騙。
二、案經自訴人乙○○○提起自訴。
    理  由
一、訊據被告丙○○固對於右揭向丙○○借用支票後持向自訴人乙○○○借款之事實
    供承不諱，核與自訴人於偵審中指述之情節大致相符，且經同案被告甲○○到庭
    供述明確，並與證人王文議到庭證述之情節大致合，復有支票、退票理由單、
    本票各一紙在卷可憑，此部分事實足堪認定。雖被告矢口否認有詐欺犯行，辯稱
    ：伊係因八十九年八月廿八日在阿蓮附近發生車禍撞死了二個人賠了五百萬元，
    才沒有辦法處理這筆錢的，伊並無詐欺之犯意云云。惟查：本件被告先持之前尚
    未設定抵押權之土地登記簿謄本影本予自訴人收執，致自訴人判斷錯誤，又於借
    得款項後，經自訴人一再催促辦理設定抵押權登記時藉故拖延，再於支票、本票
    屆期時拖延展期，復逃逸無蹤，事後經自訴人向地政機關查詢結果，發現被告所
    持交之上開不動產均經設定有高額抵押權登記等情，業據自訴人指述甚明，並有
    上開不動產所有權狀影本及土地及房屋登記簿謄本各三份在卷可參，而被告經本
    院發布通緝後始緝獲到案，緝獲時居所仍不定等情，並經被告陳明在卷。按被告
    既係借款之人，明知曾答應願提供不動產設定抵押作為擔保，於借得款項後，豈
    有對於本件欠款不加聞問處理，逕自逃逸離家之理？又其所辯因車禍賠款五百萬
    元致無法清償乙節，固據其提出調解書一份為證，然本院參以上開調解內容明示
    ，賠償金額為二百四十萬元（包括保險公司理賠強制汽機車責任險在內），有上
    開調解書在卷可參，則扣除強制保險部分，被告實際僅負擔一百萬元之賠償費用
    而已，顯與其所辯賠償五百萬元云云不符，自無足採。綜上所述，被告明知其經
    濟狀況已甚不佳，竟以屆期必定將票款自動存入為由向友人借用支票，再以先前
    空白未設定抵押權之土地登記謄本影本向人借款，於借得款項後，藉故不配合設
    定登記，且於屆期後又拖延展期，其有不法所有之意圖足堪認定。故被告所辯顯
    係臨訟卸責之詞，不足採信。本件事證明確，被告犯行洵堪認定。
二、核被告意圖為自己不法之所有，以詐術使人將本人之物交付，所為係犯刑法第三
    百三十九條第一項之罪。爰審酌被告犯罪之動機、目的、手段及所造成危害、迄
    今尚未與自訴人達成民事上和解賠償損失等一切情狀，處如主文所示之刑，並諭
    知易科罰金之折算標準，以資懲儆。
據上論斷，應依刑事訴訟法第三百四十三條、第二百九十九條第一項前段，刑法第三
百三十九條第一項、第四十一條第一項前段，罰金罰鍰提高標準條例第一條前段、第
二條，判決如主文。
中      華      民      國      九十      年      十二    月    五    日
                              臺灣臺南地方法院刑事第一庭
                              法      官      沈  揚  仁
右正本證明與原本無異
如不服本判決應於送達後十日內向本院提出上訴狀
                              法院書記官      林  朝  鴻
中      華      民      國      九十      年      十二    月    六    日
附錄本案論罪科刑法條全文：
刑法第三百三十九條第一項：意圖為自己或第三人不法之所有，以詐術使人將本人或
                          第三人之物交付者，處五年以下有期徒刑、拘役或科或
                          併科一千元以下罰金。


司法院資訊處製作；財團法人民間司法改革基金會備份。
